【裁判字號】    97,易,145
【裁判日期】    980304
【裁判案由】    竊盜
【裁判全文】
臺灣臺東地方法院刑事判決               97年度易字第145號
公  訴  人  臺灣臺東地方法院檢察署檢察官
被      告  甲○○
上列被告因竊盜案件，經檢察官提起公訴（97年度偵字第573號
），本院依簡式審判程序審理，判決如下：
    主  文
甲○○竊盜，處拘役拾日，如易科罰金，以新臺幣壹仟元折算
壹日。緩刑貳年。
    犯罪事實
一、甲○○因見丙○○所有堆置在臺東縣卑南鄉泰安村504之1號
    朝陽山莊內農舍旁空地之鐵皮乏人看管，竟意圖為自己不法
    之所有，乃以電話聯絡不知情之資源回收業者張文增（由檢
    察官另為不起訴處分確定）駕駛車牌號碼HG-7849號自用小
    貨車，於民國97年3月15日上午9時30分許，一同前往上開農
    舍旁空地，由甲○○徒手竊取丙○○所有價值不詳之鐵皮8
    片，並由甲○○、張文增合力將該竊得之鐵皮搬置於前揭自
    用小貨車上，再用繩索加以綑綁固定後，欲載運離去時，旋
    遭朝陽山莊管理人員於同日上午10時10分許報警查獲，始悉
    上情。
二、案經臺東縣警察局臺東分局報告臺灣臺東地方法院檢察署檢
    察官偵查起訴。
    理  由
一、訊據被告甲○○對於上開犯罪事實，迭於警詢、偵查、本院
    通緝到案訊問、準備程序及審理中坦承不諱（參見臺東縣警
    察局臺東分局信警偵字第0970001131號卷第2頁、臺灣臺東
    地方法院檢察署97年度偵字第573號卷第8頁、本院卷第81、
    95及99頁），核與證人即被害人丙○○及證人張文增、姚長
    生於警詢及偵查中證述之情節大致相符（參見臺東縣警察局
    臺東分局信警偵字第0970001131號卷第4至11頁、臺灣臺東
    地方法院檢察署97年度偵字第573號卷第10、11、33及34頁
    ），並有贓物認領保管單、車籍查詢基本資料詳細畫面、刑
    案現場測繪圖各1紙及刑案現場照片6張附卷可稽（參見臺東
    縣警察局臺東分局信警偵字第0970001131號卷第16、17及19
    至22頁），足認被告上開任意性自白確與事實相符，應可採
    信。至於證人即被害人丙○○於警詢中雖證稱其遭竊之上開
    鐵皮總價值約新臺幣（下同）2萬元云云（參見臺東縣警察
    局臺東分局信警偵字第0970001131號卷第8頁），惟查被告
    所竊上開鐵皮，部分已甚為老舊，客觀經濟價值已較新品有
    所減損，況遍覽全案卷證資料，亦查無其他積極證據足資佐
    證前揭鐵皮之總價值確係2萬元，自不能徒憑證人即被害人
    丙○○上開單一指述，遽為不利被告事實之認定，附此敘明
    。綜上，本案事證已臻明確，被告前揭犯行堪以認定，應予
    依法論科。
二、按竊盜罪之「竊取」，須破壞他人原有對於動產之持有支配
    關係，並進而建立新的持有支配關係始得成立，是學說及實
    務對於竊盜罪既遂與未遂之區別，即以原持有支配關係已否
    破壞及新持有支配關係已否建立為斷；易言之，應以所竊之
    物是否移入自己實力支配之下為標準，學說稱此為支配或掌
    握理論。又以日常生活之一般理解，就案件之實際情狀加以
    判斷，若行為人已將他人財物移歸自己所持有，即應成立竊
    盜既遂罪，最高法院17年上字第509號判例亦採同一見解。
    本案被告甲○○於上開時、地，偕同不知情之資源回收業者
    張文增，合力將被告所竊取之上開鐵皮搬置於前揭自用小貨
    車上，並以繩索加以綑綁固定後，旋為警於載離現場前查獲
    ，然觀諸前揭刑案現場測繪圖及刑案現場照片所示（參見臺
    東縣警察局臺東分局信警偵字第0970001131號卷第19及20頁
    ），被告對於所竊取之鐵皮，顯然可輕易，並隨時自上開現
    場搬離而加以支配，是被告確曾掌握該等物品，而對之建立
    新的持有支配關係，應已達竊盜既遂之程度。
三、核被告甲○○所為，係犯刑法第320條第1項之竊盜罪。爰審
    酌被告並無前科，素行尚佳，其正值青壯之年，竟為貪圖小
    利，恣意竊取他人財物，除造成被害人財產損害外，兼已危
    害社會治安，惟念及被告於犯罪後尚能坦認不諱，態度良好
    ，且當庭表示願意給付相當之損害賠償金予被害人丙○○（
    參見本院卷第102頁），顯有悛悔之意，兼衡被告所竊財物
    價值非鉅，且業據被害人領回，對被害人財產法益尚未致生
    實質之損害，復衡以被告僅有相當於高職二年級之同等學歷
    ，智識程度不高，其右眼傷殘，已喪失視能，而被告之母親
    於年前甫因輕微腦溢血住院開刀，亟需被告照護，足見其生
    活狀況非佳等一切情狀，量處如主文所示之刑，併諭知易科
    罰金之折算標準。又被告前未曾因故意犯罪受有期徒刑以上
    刑之宣告，有臺灣高等法院被告前案紀錄表存卷可參，其於
    本案犯罪後已坦認不諱，態度良好，頗有悔改之意，且被告
    係為賺錢貼補家用，一時失慮，致罹刑章，行為所顯現之惡
    性尚屬輕微，其經此偵、審程序及罪刑之宣告，當知所警惕
    ，信無再犯之虞，本院綜核上情，認被告上開所宣告之刑以
    暫不執行為適當，爰併予宣告緩刑2年，以啟自新。
據上論斷，應依刑事訴訟法第273條之1第1項、第299條第1項前
段，刑法第320條第1項、第41條第1項前段、第74條第1項第1款
，刑法施行法第1條之1第1項，判決如主文。
本案經檢察官乙○到庭執行職務。
中    華    民    國    98    年    3     月    4     日
                  刑事第一庭  法  官  康文毅
以上正本證明與原本無異。
如不服本判決應於收受本判決後10日內向本院提出上訴書狀；上
訴書狀應敘述具體理由。未敘述上訴理由者，應於上訴期間屆滿
後20日內向本院補提理由書狀（均須按他造當事人之人數附繕本
）。「切勿逕送上級法院」。
告訴人或被害人對於本判決如有不服，請書具不服之理由狀，請
求檢察官上訴者，其上訴期間之計算係以檢察官收受判決正本之
日期為準。
                              書記官  高美枝
中    華    民    國    98    年    3     月    4     日
附錄本案論罪科刑法條全文：
中華民國刑法第320條
（普通竊盜罪、竊佔罪）
意圖為自己或第三人不法之所有，而竊取他人之動產者，為竊盜
罪，處5年以下有期徒刑、拘役或5百元以下罰金。
意圖為自己或第三人不法之利益，而竊佔他人之不動產者，依前
項之規定處斷。
前二項之未遂犯罰之。


司法院資訊處製作；財團法人民間司法改革基金會備份。
